臺灣士林地方法院刑事判決　　　　　　　100年度訴字第253號
公　訴　人　臺灣士林地方法院檢察署檢察官
被　　　告　呂昭聰
上列被告因違反毒品危害防制條例案件，經檢察官提起公訴（10
0 年度毒偵字第1236號），本院判決如下：
    主  文
呂昭聰施用第一級毒品，處有期徒刑陸月，如易科罰金，以新臺
幣壹仟元折算壹日，緩刑貳年。
    事  實
一、呂昭聰係臺北市立浩然敬老院入住院民，前曾因施用第一級
    毒品案件，經臺灣臺北地方法院以八十九年度毒聲字第三０
    ０六號裁定送觀察勒戒後，認有繼續施用毒品傾向，再由該
    院以九十年度毒聲字第九五四號裁定令入戒治處所施以強制
    戒治，旋又經該院以九十年度毒聲字第二四六七號裁定停止
    戒治，並交付保護管束在外，嗣停止戒治期滿，未經撤銷，
    由臺灣臺北地方法院檢察署檢察官以九十一年度戒毒偵字第
    九六號為不起訴處分確定，不知悔改，又因施用第一級毒品
    案件，經本院以九十八年度毒聲字第三六九號裁定送觀察勒
    戒後，認無繼續施用毒品傾向，於民國九十九年一月二十六
    日釋放出所，並由臺灣士林地方法院檢察署檢察官以九十八
    年度毒偵字第一五九一號、第二一三七號為不起訴處分確定
    ，仍不知悔改，復基於施用第一級毒品海洛因之犯意，於一
    百年五月十三日採尿時起回溯二十六小時內某時，在不詳地
    點，以不詳方式施用第一級毒品海洛因一次。嗣於一百年五
    月十三日上午十時許，因呂昭聰隔鄰室友張石堂在其房門外
    拾獲可疑針頭（未扣案），報警處理，經警員採集呂昭聰尿
    液送驗後，始查獲上情。
二、案經臺北市政府警察局北投分局移送臺灣士林地方法院檢察
    署檢察官偵查起訴。
    理  由
一、訊據被告呂昭聰矢口否認有何施用第一級毒品海洛因之犯行
    ，辯稱：伊並未施打海洛因云云。經查：
（一）被告因涉嫌施用毒品，於一百年五月十三日經警員採集其
      尿液（檢體編號：０四七五七四號），送請臺灣尖端先進
      生技醫藥股份有限公司以ＥＩＡ酵素免疫分析法初驗，再
      以氣相層析質譜儀分析法複驗結果，其尿液中嗎啡濃度達
      ９４３０ｎｇ／ｍｌ，可待因含量則達２１２０ｎｇ／ｍ
      ｌ，檢驗結果呈鴉片類陽性反應，有該公司一百年六月二
      日出具之濫用藥物檢驗報告暨所附鑑定人結文、臺北市政
      府警察局偵辦毒品案件尿液檢體委驗單各一份附卷可稽（
      偵查卷第十三頁至第十五頁），而依行政院衛生署藥物食
      品檢驗局八十一年九月八日（八一）藥檢壹字第八一一四
      八八五號函釋意旨指出，海洛因經注射入人體後，其代謝
      物嗎啡之平均可檢出時限約為二十六小時，兩相對照，足
      認被告在上揭採尿時起回溯二十六小時內某時，應有一次
      施用第一級毒品海洛因之犯行。
（二）被告雖辯稱：伊並未施打海洛因云云，惟其尿液經檢驗機
      關以氣相層析質譜儀分析法檢驗結果，確呈鴉片類陽性反
      應，已如前述，而按，氣相層析質譜儀分析法乃目前確認
      藥物篩檢結果時最常採用之確認方法，在良好的操作條件
      下，以氣相層析質譜儀操作藥物及其代謝物之定性及定量
      分析，幾乎不會有偽陽性反應產生，此有行政院國軍退除
      役官兵輔導委員會台北榮民總醫院八十三年四月七日（八
      三）北總內字第０三０五九號函可參，是故，上開檢驗報
      告所採用之分析方法，既為現今醫事檢驗科學所採認，其
      檢驗結果自無不可信之理，參酌檢察官按敬老院照護被告
      之人員高美麗所述被告的就醫、用藥狀況，分別向國軍北
      投醫院、臺北市立聯合醫院陽明院區函詢結果，據覆被告
      就醫服用之藥物中，均不含嗎啡或可待因成分，有國軍北
      投醫院一百年七月二十六日醫投行政字第一０００００一
      九四六號函暨所附醫師開藥仿單、臺北市立聯合醫院陽明
      院區一百年七月二十七日北市醫陽字第一００三二二六六
      一００號函暨所附被告病歷資料及病情說明單各一份在卷
      可考（偵查卷第五十五頁至第六十三頁），可以排除被告
      因就醫而誤服含有上揭毒品成分藥物之可能，是被告所辯
      顯係卸責之詞，並無可採。
（三）另查，被告前曾因施用第一級毒品，經臺灣臺北地方法院
      以八十九年度毒聲字第三００六號裁定送觀察勒戒後，認
      有繼續施用毒品傾向，再由該院以九十年度毒聲字第九五
      四號裁定令入戒治處所施以強制戒治，旋又經該院以九十
      年度毒聲字第二四六七號裁定停止戒治，嗣停止戒治期滿
      ，未經撤銷，而由臺灣臺北地方法院檢察署檢察官以九十
      一年度戒毒偵字第九六號為不起訴處分確定，復因施用第
      一級毒品，經本院以九十八年度毒聲字第三六九號裁定送
      觀察勒戒後，認無繼續施用毒品傾向，於九十九年一月二
      十六日釋放出所，並由臺灣士林地方法院檢察署檢察官以
      九十八年度毒偵字第一五九一號、第二一三七號為不起訴
      處分確定，此後三犯本件施用第一級毒品海洛因犯行等事
      實，則有其臺灣高等法院被告前案紀錄表、全國施用毒品
      案件紀錄表各一份存卷可查。
（四）綜上，被告於一次強制戒治、一次觀察勒戒後，三犯本件
      施用第一級毒品之犯行，已堪認定，應依法論科。
二、按「犯第十條之罪者，檢察官應聲請法院裁定，或少年法院
    （地方法院少年法庭）應先裁定，令被告或少年入勒戒處所
    觀察、勒戒，其期間不得逾二月」、「觀察、勒戒後，檢察
    官或少年法院（地方法院少年法庭）依據勒戒處所之陳報，
    認受觀察、勒戒人無繼續施用毒品傾向者，應即釋放，並為
    不起訴之處分或不付審理之裁定；認受觀察、勒戒人有繼續
    施用毒品傾向者，檢察官應聲請法院裁定或由少年法院（地
    方法院少年法庭）裁定令入戒治處所強制戒治，其期間為六
    個月以上，至無繼續強制戒治之必要為止。但最長不得逾一
    年」、「依前項規定為觀察、勒戒或強制戒治執行完畢釋放
    後，五年後再犯第十條之罪者，適用本條前二項之規定」，
    毒品危害防制條例第二十條第一、二、三項分別定有明文，
    最高法院並據此於九十七年度第五次刑事庭會議決議稱：「
    按施用第一、二級毒品為犯罪行為，毒品危害防制條例第十
    條定有處罰明文。故施用第一、二級毒品者，依前揭規定本
    應科以刑罰。惟基於刑事政策，對合於一定條件之施用者，
    則依同條例第二十條、第二十三條之規定，施以觀察、勒戒
    及強制戒治之保安處分。又毒品危害防制條例於九十二年七
    月九日修正公布，自九十三年一月九日施行，其中第二十條
    、第二十三條將施用毒品之刑事處遇程序，區分為『初犯』
    及『五年內再犯』、『五年後再犯』。依其立法理由之說明
    ：『初犯』，經觀察、勒戒或強制戒治後，應為不起訴處分
    或不付審理之裁定；經觀察、勒戒或強制戒治執行完畢釋放
    後，『五年內再犯』者，因其再犯率甚高，原實施之觀察、
    勒戒及強制戒治既已無法收其實效，爰依法追訴或裁定交付
    審理。至於經觀察、勒戒或強制戒治執行完畢釋放後，『五
    年後再犯』者，前所實施之觀察、勒戒或強制戒治已足以遮
    斷其施用毒品之毒癮，為期自新及協助其斷除毒癮，仍適用
    『初犯』規定，先經觀察、勒戒或強制戒治之程序。從而依
    修正後之規定，僅限於『初犯』及『五年後再犯』二種情形
    ，始應先經觀察、勒戒或強制戒治程序。倘被告於五年內已
    再犯，經依法追訴處罰，縱其第三次（或第三次以上）再度
    施用毒品之時間，在初犯經觀察、勒戒或強制戒治執行完畢
    釋放五年以後，已不合於『五年後再犯』之規定，且因已於
    『五年內再犯』，顯見其再犯率甚高，原實施觀察、勒戒或
    強制戒治，已無法收其實效，即應依該條例第十條處罰。（
    其餘略）」等語，被告前曾兩度因施用毒品，經一次強制戒
    治，再一次觀察勒戒處遇後，再犯本件施用第一級毒品之犯
    行，已如前述，依上說明，自應適用刑罰處罰。
三、再按，海洛因係毒品危害防制條例第二條第二項第一款規定
    列管之第一級毒品，不得非法施用，故被告擅行施打海洛因
    ，即係施用第一級毒品。核被告所為，係犯毒品危害防制條
    例第十條第一項之施用第一級毒品罪。被告為施用海洛因而
    持有該等毒品之低度行為，為其後施用之高度行為所吸收，
    不另論罪。爰審酌被告犯後雖否認犯行，且其先前曾因施用
    毒品，經觀察勒戒甚至強制戒治處遇後，猶未能戒斷毒癮，
    足徵其沾染毒品甚深，單純之勒戒治療難期成效，有科以刑
    罰之必要，惟施用毒品究屬自戕行為，本身並未直接對社會
    造成重大危害，可罰性已經不高，被告又係民國二十二年生
    ，案發時已七十八歲，對此微罪，實無再予科處重刑之必要
    ，被告之智識、社會經驗及其他一切情狀，量處如主文所示
    之刑，並諭知易科罰金之折算標準，以資懲儆。末查，被告
    前曾因違反肅清煙毒條例案件，經法院判處罪刑後入監服刑
    ，迄九十四年三月九日期滿出監，執行完畢後，至今已逾五
    年，期間未曾因故意再受有期徒刑以上刑之宣告，有上開前
    案紀錄表可考，此次一時失慮，致罹刑典，經此偵審教訓，
    應知警惕而無再犯之虞，本院因認上揭所宣告之刑以暫不執
    行為當，爰併宣告緩刑二年，以勵自新。張石堂拾獲之針頭
    並未扣案，被告復否認係其所有供犯本罪之物，無需宣告沒
    收，併此敘明。
據上論斷，應依刑事訴訟法第二百九十九條第一項前段，毒品危
害防制條例第十條第一項，刑法第十一條前段、第四十一條第一
項前段、第七十四條第一項第二款，判決如主文。
本案經檢察官朱學瑛到庭執行職務。
中    華    民    國   100    年    11    月    11    日
                  刑事第七庭  審判長法  官  陳彥宏
                                    法  官  王沛雷
                                    法  官  簡志龍
以上正本證明與原本無異。
如不服本判決應於收受送達後 10 日內向本院提出上訴書狀，並
應敘述具體理由。其未敘述上訴理由者，應於上訴期間屆滿後
20 日內向本院補提理由書 (均須按他造當事人之人數附繕本 )
「切勿逕送上級法院」。
                                    書記官  蘇彥宇
中    華    民    國  100     年    11    月    14    日
論罪法條：毒品危害防制條例第10條第1項。